【裁判字號】    98,訴,240
【裁判日期】    980812
【裁判案由】    請求侵權行為損害賠償
【裁判全文】
臺灣屏東地方法院民事判決               98年度訴字第240號
原      告  乙○○
訴訟代理人  丙○○
被      告  甲○○
訴訟代理人  丁○○
上列當事人間請求侵權行為損害賠償事件，案經本院刑事庭移送
前來，本院於民國98年7 月29日言詞辯論終結，判決如下：
    主  文
被告應給付原告新台幣參拾玖萬玖仟玖佰柒拾元，及自民國九十
七年十二月十七日起至清償日止，按年息百分之五計算之利息。
原告其餘之訴駁回。
訴訟費用由被告負擔三分之一，餘由原告負擔。
本判決所命給付得假執行；但被告於執行標的物拍定、變賣前，
以新臺幣參拾玖萬玖仟玖佰柒拾元為原告預供擔保，得免為假執
行。
原告其餘假執行之聲請駁回。
    事實及理由
一、按訴狀送達後，原告不得將原訴變更或追加他訴，但擴張或
    減縮應受判決事項之聲明者，不在此限，民事訴訟法第255
    條第1 項第3 款定有明文。本件原告原係請求被告給付原告
    新臺幣（以下同）14,67,385 元，及自起訴狀繕本送達翌日
    至清償日止，按年息百分之5 計算之利息。嗣於訴訟中減縮
    為被告應給付原告1,271,385 元（減縮工作損失部分），及
    自起訴狀繕本送達最後被告翌日起至清償日止，按週年利率
    百分之5 計算之利息，依前揭說明，自應准許，合先敘明。
二、原告主張：
（一）被告經營豬肉買賣生意，平日以車牌號碼D7-2853 號自小
    貨車供其載運豬肉，駕駛係其附隨業務，為從事駕駛業務之
    人。於民國（下同）97年5 月5 日下午1 時5 分許，駕駛上
    述自小貨車沿屏東縣萬丹鄉○○路190 巷南往北方向行駛，
    途經該巷與171 弄之產業巷弄路口時，因疏未注意左方171
    弄駛出由原告所騎乘車牌號碼NOH-732 號機車，致閃避不及
    與原告之機車相撞，導致原告倒地後受有右側氣血胸併右側
    6 、7 、8 肋骨骨折、顏面挫瘀傷、下唇撕裂傷、雙下肢、
    右上肢、左手擦挫傷及右髖關節脫臼（有診斷證明書可憑）
    。業經原告訴由屏東縣政府警察局屏東分局報請臺灣屏東地
    方法院檢察署檢察官偵查，以97年度偵字第6991號聲請簡易
    判決處刑，嗣由本院刑事庭以97年度交簡字第962 號判決業
    務過失傷害，處有期徒刑三月及以98年度交簡上字第34號駁
    回被告之上訴確定在案。
（二）按「因故意或過失，不法侵害他人之權利者，負損害賠償
    責任。」「汽車、機車或其他非依軌道行駛之動力車輛，在
    使用中加損害於他人者，駕駛人應賠償因此所生之損害。」
   「 不法侵害他人之身體或健康者，對於被害人因此喪失或減
    少勞動能力或增加生活上之需要時，應負損害賠償責任。」
   「 不法侵害他人之身體、健康‧‧‧者，被害人雖非財產上
    之損害，亦得請求賠償相當之金額。」，民法第184 條第1
    項前段、第19 1條之2 前段、第193 條第1 項、第195 條第
    1 項前段定有明文。
（三）原告因被告之過失計有下列損失：
  1、醫藥費：原告受傷後在國仁醫院救治，至97年11月28日止
     共花醫藥費15,385元，有收據8 張可稽。
  2、看護費：原告受傷嚴重，醫療期間故僱請看護，每日2,000
     元，20日共40,000元，有收據乙紙為憑。
  3、工作損失：原告受傷前在高雄市鑫照企業有限公司服務，
     日薪2,400 元，受傷後迄今無法上班，按國仁醫院98年6
     月15日國仁醫字第0980208 號函稱原告傷勢宜休養3 個月
     ，故原告薪資損失90天，共計216,000 元，有在職證明可
     證。
  4、原告受傷嚴重，現在不能坐太久，否則全身酸痛，日後縱
     使痊癒，每遇刮風下雨全身酸痛，精神異常痛苦，爰請求
     被告給付精神慰籍金100 萬元。
（四）聲明：被告應給付原告1,271,385 元，及自起訴狀繕本送
      達翌日起至清償日止，按年息百分之5 計算之利息。
三、被告抗辯：被告對於本件刑事判決無意見；惟本件車禍，兩
    造都有過失，被告主張有過失相抵之適用。對於原告請求之
    醫藥費、看護費、工作損失之金額無意見；但認為精神慰籍
    金之金額太高。
四、兩造不爭執之事實：
（一）兩造對於本件刑事判決之結果均不爭執。
（二）被告對於原告請求之醫藥費、看護費、工作損失之項目及
    金額均無意見。
五、兩造爭執之事項：
（一）原告可否依侵權行為之法律關係請求被告賠償？
（二）原告請求賠償之項目及金額是否適當？（含精神慰籍金是
      否適當？）
（三）本件有無過失相抵之適用？
六、本院之判斷：
（一）原告主張之上開事實，業經臺灣屏東地方法院檢察署檢察
    官偵查後，以97年度偵字第6991號聲請簡易判決處刑，嗣由
    本院刑事庭以97年度交簡字第962 號判決業務過失傷害，處
    有期徒刑三月及以98年度交簡上字第34號駁回被告之上訴確
    定在案，並經本院調取該刑事卷宗（含警偵卷）核閱屬實，
    且為兩造所不爭執，堪信為真實。
（二）茲就兩造協議簡化之上開爭執事項，分別審酌如下：
  1、原告可否依侵權行為之法律關係請求被告賠償？
   (1)按汽車行駛時，駕駛人應注意車前狀況，並隨時採取必要之
     安全措施。道路安全交通規則第94條第3 項定有明文。又按
     「因故意或過失，不法侵害他人之權利者，負損害賠償責任
     。」「汽車、機車或其他非依軌道行駛之動力車輛，在使用
     中加損害於他人者，駕駛人應賠償因此所生之損害。」「不
     法侵害他人之身體或健康者，對於被害人因此喪失或減少勞
     動能力或增加生活上之需要時，應負損害賠償責任。」「不
     法侵害他人之身體、健康、名譽、自由、信用、隱私、貞操
     ，或不法侵害其他人格法益而情節重大者，被害人雖非財產
     上之損害，亦得請求賠償相當之金額。」，民法第184 條第
     1 項前段、第19 1條之2 前段、第193 條第1 項、第195 條
     第1 項前段亦分別定有明文。
   (2)經查本件事故之發生，依警卷所附道路交通事故現場圖（第
     8 頁）及現場照片顯示，原告所騎乘之機車已逾該路口2 分
     之1 以上，且係由被告之右前車頭撞擊原告之機車，被告對
     前方橫越之機車應負注意義務，詎竟疏未注意而肇事，本院
     97年度交簡上字第962 號刑事判決（見卷第3 頁）亦同此認
     定。是故，本件車禍係因被告疏於注意車前狀況而肇事，致
     原告受有前述傷害，被告不能證明其於防止損害之發生已盡
     相當之注意，且其不法侵害與原告之受損害間，具有相當因
     果關係，則原告依前揭侵權行為之法律關係，請求被告賠償
     其所受之損害，於法洵屬有據。
  2、本件有無過失相抵之適用？
    按損害之發生或擴大，被害人與有過失者，法院得減輕賠償
    金額，民法第217 條第1 項定有明文。經查本件車禍雖係因
    被告駕駛自小貨車，疏於注意車前狀況，及隨時採取必要之
    安全措施，違反道路安全交通規則第94條第3 項規定；惟查
    原告亦因騎乘機車，行經無號誌叉路口，左方車未讓有方之
    被告汽車先行，違反道路安全交通規則第102 條第31項第2
    款規定，同為肇事原因，與有過失。原告並經警開具舉發違
    反道路交通管理事件通知單在案（見警卷第21頁），且本院
    97年度交簡字第962 號刑事判決亦同此認定，足證原告應就
    本件損害發生同負有過失責任。本院審酌原告與被告之過失
    程度，認被告就本件損害之發生應負7 成之責任。
  3、原告請求賠償之項目及金額是否適當？（含精神慰籍金是否
    適當？）
   (1)原告主張原告受傷後在國仁醫院救治，至97年11月28日止
     共花醫藥費15,385元，有其提出之收據8 張附卷可稽。原
     告受傷嚴重，醫療期間故僱請看護，每日2,000 元，20日共
     40,000元，有其提出之收據乙紙為憑。原告受傷前在高雄
     市鑫照企業有限公司服務，日薪2,400 元，受傷後迄今無法
     上班，按國仁醫院98年6 月15日國仁醫字第0980208 號函稱
     原告傷勢宜休養3 個月，故原告薪資損失90天，共計216,00
     0 元，亦有其提出之在職證明附卷可證（以上收據及證明文
     件附於本院97年度交附民字第168 號卷宗）。上開請求之項
     目及金額，並為被告所不爭執，堪信原告之主張為真正，應
     予准許。
   (2)精神慰籍金部分：本件原告受被告不法侵害，致有前述傷害
     ，傷勢不輕，且據原告自述其每遇刮風下雨，全身酸痛，顯
     見其無論在肉體或精神上自均受有相當之痛苦，則原告請求
     被告賠償精慰籍金，於法自無不合。次按慰撫金之賠償，得
     斟酌雙方身分、資力、經濟狀況與加害程度各為如何，以及
     其他各種情形，核定相當之數額（最高法院51年台上字第22
     3 號判例意旨參照）。查原告現年38歲，高職畢業，已婚，
     有一四歲小孩，太太做雜工月入15,000元，但不固定，原告
     受傷後，現仍沒有工作，目前住父親的房子，無自有不動產
     。被告現年51歲，國中畢業，已婚，有一子服役中，被告夫
     妻從事擺攤販賣豬肉，月入約8 萬元，被告有一間房屋，另
     有一間祖屋，妻有二間房屋，有二部車，一台休旅車，一台
     自用小客車，以上各為兩造所自陳。本院審酌上情及參酌依
     職權調取之兩造稅務電子閘門財產所得調件明細表與兩造之
     身分、資力、經濟狀況等一切情狀，認原告得請求賠償之非
     財產上損害額以300,000 元為妥適，應予准許；逾上開部分
     之請求，為無理由。
  4、本件原告得請求之金額合計571,385 元（15,385+40,000+21
     6,000+300,000=571,385） ；惟依上所述原告需承擔之過失
     責任，爰依過失程度比例，酌減原告請求之金額，認原告僅
     得請求399,970 元（571,385 ×70%=399,970 ，小數點以下
     四捨五入）。
七、綜上所述，本件原告依侵權行為之法律關係，請求被告給付
    399,970 元，及自起訴狀繕本送達翌日（97年12月17日）起
    至清償日止，按年息百分之5 計算之利息，於主文第1 項所
    示範圍內，為有理由，應予准許，逾此範圍之請求，非有理
    由，應予駁回。
八、本件原告勝訴部分，所命給付之金額未逾50萬元，爰依民事
    訴訟法第389 條第1 項第5 款之規定，依職權宣告假執行。
    被告陳明願供擔保請准免為假執行，亦核無不合，併酌定相
    當擔保金額宣告之。至原告敗訴部分之假執行聲請，因失依
    附，應駁回之。
九、結論：原告之訴為一部有理由，一部無理由，依民事訴訟法
    第79條、第389 條第1 項第5 款、第392 條第2 項，判決如
    主文。
中    華    民    國    98    年   8     月    12     日
                  民事第二庭    法  官   胡晏彰
正本係照原本作成。
如對判決上訴，須於判決送達後廿日內向本院提出上訴狀，其未
表明上訴理由者，應於提出上訴後二十日內向本院補提理由書狀
（均須按他造當事人之人數附繕本）。
中    華    民    國    98    年    8     月    12    日
                                書記官  郭松菊


司法院資訊處製作；財團法人民間司法改革基金會備份。
